臺灣新竹地方法院民事簡易判決  
108年度竹簡字第425號
原      告  彭吳玉秀
訴訟代理人  陳慶禎律師（法扶律師）
被      告  楊逸健  
            楊菁怡  
            楊逸馨  
上列當事人間請求修繕房屋事件，本院於民國109年12月1日辯論
終結，判決如下：
    主  文
一、被告應將其所有門牌號碼新竹市○○路○段○○○巷○○弄○號二樓
    房屋，依附表1即社團法人新竹市建築師公會鑑定報告書房
    屋修繕工程明細表貳（關於二樓漏水修復工程）項次1及項
    次3所示「工程項目及規格」之方式修繕至不漏水之狀態。
二、被告應給付原告新臺幣壹拾萬玖仟元，及自民國一○九年十
    一月三日起至清償日止，按年息百分之五計算之利息。
三、訴訟費用由被告楊逸健負擔五分之二、由被告楊菁怡負擔五
    分之一，餘由被告楊逸健、楊菁怡、楊逸馨連帶負擔。
四、本判決得假執行。
    事實及理由
壹、程序方面：
一、按訴狀送達後，原告不得將原訴變更或追加他訴，但請求之
    基礎事實同一者，不在此限，民事訴訟法第255條但書第1 
    項第3 款定有明文。本件原告起訴時，原係請求被告應容任
    原告進入被告所有門牌號碼新竹市○○路○段000巷00弄0號2樓
    房屋（下稱2樓房屋）內進行房屋漏水修復工程，且所有修
    繕費用（含原告1樓天花板及牆壁壁癌修復）由被告負擔。
    嗣經社團法人新竹市建築師公會（下稱新竹市建築師公會）
    就本件為鑑定後，原告於民國109年11月2日變更及追加訴之
    聲明為如主文第1、2項所示。揆諸首揭規定，原告請求之基
    礎事實同一，應予准許。   
二、本件被告楊菁怡經合法通知，未於言詞辯論期日到場，核無
    民事訴訟法第386條所列各款情形，爰依原告之聲請，由其
    一造辯論而為判決。
貳、實體方面：　　
一、原告主張：
  ㈠原告為門牌號碼新竹市○○路路○段000巷00弄0號1樓房屋（下
    稱1樓房屋）之所有權人，被告3人為2樓房屋之共有人，被
    告楊逸健、楊菁怡之權利範圍分別為5分之2，5分之1，且被
    告3人因繼承之原因公同共有5分之2。兩造為樓下、樓上之
    鄰居關係。自105年12月起，系爭1樓房屋之臥室、廚房天花
    板及垂直牆面發霉並產生壁癌及嚴重漏水，導致原告必須用
    水盆皆水及撐傘方能因應。找水電師傅勘查後，認係2樓房
    屋之水管漏水所致。因須進入被告共有之2樓房屋內修繕，
    始能阻絕漏水，原告遂向被告催告修繕及申請區公所調解，
    但被告均置之不理。本件經新竹市建築師公會鑑定漏水原因
    ，鑑定結果認為1樓房屋所有臥室及廚房漏水，是因其上2樓
    房屋漏水所導致，而1樓漏水修復工程包括房間平頂牆壁壁
    癌清除、粉刷、油漆與陽台廚房頂部清除、粉刷、PVC天花
    ，修復費用為新臺幣（下同）109,00元，2樓漏水修復工程
    所須進行之工程項目與規格則如附表1所示。
　㈡被告3人對於2樓房屋後陽台地坪防水層、牆面、瓦斯管、冷
    熱水管及該管管路穿牆封堵雨水順流進屋、排水管等設施本
    負有維護、管理及修繕之義務，卻導致1樓房屋受有漏水之
    損害，爰依民法第767條第1項規定，請求被告將其共有之2
    樓房屋，依附表1即新竹市建築師公會鑑定報告書房屋修繕
    工程明細表貳（關於二樓漏水修復工程）項次1及項次3所示
    「工程項目及規格」之方式修繕至不漏水之狀態。又如前述
    ，被告3人對於2樓房屋前述設施負有維護、管理、修繕之義
    務，依民法第191條第1項規定，被告已有過失。爰依民法第
    184條第1項前段、第191條第1項、第213條第1項、第3項、
    第215條之規定，依鑑定報告所載1樓漏水修復工程所需之費
    用109,00元，作為1樓房屋依因漏水受損之合理回復原狀費
    用，請求被告如數賠償。
  ㈢並聲明：如主文第1、2項所示，並陳明願供擔保請准宣告假
    執行。　　　
二、被告部分：
  ㈠被告楊逸健辯稱：
　　本件原告起訴主張之漏水位置、漏水原因、訴訟標的等，與
    本院106年度竹簡字第253號民事事件相同，顯然本件與106
    年度竹簡字第253號為同一事件，原告違反一事不再理之原
    則，本件應予裁定駁回。其否認原告所主張之事實，如果有
    漏水，其會負責任（見本院卷一第203頁），但不同意被告
    楊逸馨進入2樓房屋，因為被告楊逸馨是來亂的。惟原告就
    其主張無法舉證，且原告自陳其提告後，漏水之情形時有停
    止，故原告主張1樓房屋漏水，實值懷疑。新竹市建築師公
    會之鑑定結果則不可採，其亦否認2樓房屋有鑑定報告所載
    之情形，鑑定報告所述使其名譽受損，涉及刑法公然侮辱、
    誹謗等刑責，聲請新竹市建築師公會指派本件進行鑑定之林
    濟謙建築師、范光博建築師到庭說明解釋、補充鑑定或請其
    他技師再為鑑定等語。並聲明：原告之訴駁回。
　㈡被告楊逸馨則以：　
　　伊因繼承之關係成為2樓房屋之共有人，但88、89年間即已
    遷離該處，之後被告楊逸健將大門鑰匙更換，致伊無法進入
    已長達20年。新竹市建築師公會現場履勘時，被告楊逸健亦
    不同意讓伊進入。因伊未使用2樓房屋，故不同意賠償原告
    之損害等語置辯。
　㈢被告楊菁怡未於言詞辯論期日到場，亦未提出書狀作何聲明
    或陳述。
三、本件並未違反一事不再理原則：
  ㈠按除別有規定外，確定之終局判決就經裁判之訴訟標的，有
    既判力，民事訴訟法第400條第1項定有明文。又訴訟法上所
    謂一事不再理之原則，乃指同一事件已有確定之終局判決者
    而言。所謂同一事件，必同一當事人就同一法律關係而為同
    一之請求，若此三者有一不同，即不得謂為同一事件，自不
    受確定判決之拘束。換言之，前後兩訴是否同一事件，應依
    （一）前後兩訴之當事人是否相同；（二）前後兩訴之訴訟
    標的是否相同；（三）前後兩訴之聲明，是否相同、相反或
    可以代用等三個因素決定之。
  ㈡經查，本院106年度竹簡字第253號民事事件之原告為彭國銘
    ，該案被告為楊逸健，有本院106年度竹簡字第253號判決可
    資為憑，本件原告為彭吳玉秀，被告為楊逸健、楊菁怡、楊
    逸馨等3人，足見二案之當事人並非同一，亦無從代用，自
    無一事不再理原則之適用。被告楊逸健前開所辯，難認有理
    。 
四、查原告為1樓房屋之所有權人，被告3人為2樓房屋之共有人
    ，被告楊逸健、楊菁怡之權利範圍分別為5分之2，5分之1，
    且被告3人因繼承之原因公同共有5分之2，有建物登記謄本
    附卷可按，且為兩造所不爭執，自堪信實。其次，原告主張
    自105年12月起，系爭1樓房屋之臥室、廚房天花板及垂直牆
    面發霉並產生壁癌及嚴重漏水，原告曾向被告催告修繕及申
    請區公所調解，但未獲置理，業據原告提出漏水照片為證，
    被告楊逸馨亦自承：「我看過原告的房子確實是漏水很嚴重
    。原告有人請要修，也願意付錢，但楊逸健不肯讓原告進去
    修」等語（見本院卷二第88頁），亦堪信為真實。再者，本
    院於108年10月9日調解程序、109年5月21日言詞辯論程序，
    經本院詢以：「本件兩造是否同意送請新竹市建築師公會鑑
    定？鑑定內容為：原告所有門牌號碼新竹市○○路○段000巷00
    弄0號1樓房屋內臥室及廚房漏水，是否因其上二樓房屋水管
    漏水所導致，如係二樓房屋水管漏水所導致，其修繕費用若
    干？」，原告、被告楊逸健、楊逸馨均表示同意鑑定，被告
    楊逸健並表示會配合鑑定（見本院卷一第106頁、第201-202
    頁），被告楊菁怡則未表示反對，足認迄109年5月21日本院
    行言詞辯論程序時，原告主張系爭房屋有漏水情形，應非子
    虛。
五、按所有人對於妨害其所有權者，得請求除去之，民法第767
    條第1項中段定有明文。次按因故意或過失，不法侵害他人
    之權利者，負損害賠償責任，民法第184 條第1 項前段規定
    甚明。又按負損害賠償責任者，除法律另有規定或契約另有
    訂定外，應回復他方損害發生前之原狀；第1 項情形，債權
    人得請求支付回復原狀所必要之費用，以代回復原狀，民法
    第213 條第1 項、第3 項分定明文。再按不能回復原狀或回
    復顯有重大困難者，應以金錢賠償其損害，民法第215條亦
    有規定。原告主張因2樓房屋漏水之緣故，導致1樓房屋之臥
    室、廚房漏水，致其受有損害等情，為被告楊逸健所否認，
    是本件爭點厥為：1樓房屋上述漏水原因是否與2樓房屋有關
    ？原告就爭房屋所受損害得否請求被告予以修繕及以金錢賠
    償？
六、關於1樓房屋之臥室、廚房發生漏水之原因以及如何修復、
    修復費用等，承前所述，原告、被告楊逸健、楊逸馨均同意
    本院委請新竹市建築師公會予以鑑定，被告楊菁怡則未表示
    反對。依新竹市建築師公會鑑定報告所載：「原告所有一樓
    房屋後面臥房及廚房（原陽台）之漏水原因，經勘察現場研
    判：1.被告二樓浴廁拆除洗臉台及觀察現場留有之鐵件、管
    線接頭均鏽蝕嚴重，地面排水洞遭封閉，僅馬桶尚在使用。
    2.後陽台壁掛式熱水器使用時滴水，地面排水洞以水泥封死
    ，無法排水。3.屋頂露台連接水錶之給水管拉明管四處可見
    ，並直接穿牆下樓，洞口也未見封堵，雨水容易順流而下進
    屋。4.由防火巷瓦斯錶進屋之瓦斯管直接穿矮牆貼地進屋二
    樓後陽台，屋頂PVC給水管外露無保護直接由矮牆1米高處進
    屋。5.連接熱水器之熱水管由牆內穿出是埋入牆內的暗管，
    現場僅能看見陽台地面垂直向上至熱水器約有1米多高曾開
    挖埋管之痕跡。綜合以上對被告二樓屋內及屋頂露台現況所
    見之5點結論，都是漏水發生的原因，雖原告稱提告後就不
    再漏水，惟觀察一樓房間之屋內頂部、牆面及廚房（原陽台
    ）之壁面瓷磚水痕都是明顯的曾遭水侵之痕跡，況且該國民
    住宅屋齡已達37年，建議被告重新更換與二樓相關之冷熱水
    管線（及做好管線表層保護措施）及相關器具，並重新施作
    二樓陽台之防水及排水措施：為原告一樓住戶修復漏水所導
    致的損害。鑑定結論：原告所提該新竹市東大路四段277巷1
    7弄7後1樓所有房屋臥室及廚房漏水，是因其上二樓房屋漏
    水所導致，被告應支付原告之修繕工程費總額…為236,500元
    （其中一樓修復費部分為109,000元，二樓修復部分為127,5
    00元），請參照下一頁之房屋修繕工程明細表。」。而房屋
    修繕明細表中，1樓漏水修復工程包括房間平頂牆壁壁癌清
    除、粉刷、油漆與陽台廚房頂部清除、粉刷、PVC天花，修
    復費用為109,00元；2樓漏水修復工程如附表1所示，即：後
    陽台地坪/牆1m高壓清洗/防水/貼地磚，更換廁所冷水管/熱
    水管/排水管/(熱水器)。以上有修繕房屋鑑定報告書附卷可
    參。被告楊逸健雖抗辯新竹市建築師公會之鑑定結果不可採
    ，否認2樓房屋有鑑定報告所載之情形，並聲請新竹市建築
    師公會指派林濟謙建築師、范光博建築師到庭說明解釋、補
    充鑑定或請其他技師再為鑑定云云。惟查：
  ㈠新竹市建築師公會具有鑑定漏水原因、修復費用等之專業，
    復為原告、被告楊逸健、楊逸馨所同意之鑑定人，其就漏水
    原因所為之鑑定，當屬可採。被告楊逸健雖提出光碟1片與
    其所製作之譯文為前開辯解，但被告楊逸健所提之光碟，來
    源不明，內容是否為林濟謙建築師、范光博建築師，尚有可
    疑。其次，1樓、2樓房屋之現狀，均經鑑定人實地現場勘驗
    ，復有勘驗照片附於鑑定報告書內可考。況被告楊逸健並無
    說明上開鑑定報告有何疏漏或違反經驗法則、違背鑑定專業
    之處。是以，被告楊逸健抗辯上開鑑定報告不可採云云，並
    不足採。
  ㈡上開鑑定報告就本件漏水之原因、修復方法與修復費用，均
    已詳載明確，且如前述，新竹市建築師公會具有此方面之專
    業，本院認為並無傳喚建築師到庭說明解釋、或為補充鑑定
    或再為鑑定之必要，被告楊逸健前述調查證據之聲請，均予
    駁回，併此指明。
  ㈢綜上，新竹市建築師公會就本件所為之鑑定，洵屬可採，是1
    樓房屋之臥室及廚房漏水，堪認係因2樓房屋漏水所致。
七、1樓房屋之臥室及廚房漏水，既經認定係2樓房屋漏水所致，
    則2樓房屋漏水之情狀，核屬對於1樓房屋所有權之妨害，原
    告依民法第767條第1項中段規定，請求被告加以除去，於法
    有據。又修復2樓漏水之工程項目、規格與方法，經鑑定如
    附表1所示，是原告請求被告將共有之2樓房屋依附表1所示
    之方式修繕至不漏水之狀態，為有理由，應予准許。再者，
    被告為2樓房屋之共有人，對於2樓房屋後陽台地坪防水層、
    牆面、瓦斯管、冷熱水管及該管管路穿牆封堵雨水順流進屋
    、排水管等設施負有維護、管理及修繕之義務。被告未切實
    履行此揭義務，致原告所有之1樓房屋受有損害，且經原告
    催告後、提起本件訴訟時仍未予以修繕、維護，被告自有過
    失，應對1樓房屋負過失之侵權行為責任。從而，原告依民
    法第184條第1項前段、第191條第1項、第213條第1項、第3
    項、第215條之規定，請求被告給付1樓漏水修復工程所需之
    費用，亦屬有據。依前開鑑定報告所載，1樓漏水修復工程
    所需費用為109,00元，原告據此請求被告給付109,000元及
    自109年11月3日起之法定利息，為有理由，亦應准許。
八、被告楊逸馨雖抗辯其20多年未使用系爭房屋，被告楊逸健將
    大門鑰匙更換，致伊無法進入云云，然此乃被告楊逸馨與其
    他共有人間就共有物（即2樓房屋）如何管理、使用之內部
    問題，對於被告楊逸馨為2樓房屋所有權人之一之事實，不
    生影響，被告楊逸馨就2樓房屋所應負擔之工作物所有人責
    任，亦不因此而得解免。是被告楊逸馨前開所辯，並不足採
    。　　
九、綜上所述，原告依前開法條之規定，請求如主文第1、2項所
    示，洵屬有據，均應准許。
十、本件係依簡易程序所為被告敗訴之判決，原告雖陳明願供擔
    保聲請宣告假執行，然僅係促請本院注意，本件仍應依民事
    訴訟法第389條第1項第3款規定，依職權宣告假執行。　
十一、本件事證已臻明確，兩造其餘攻擊防禦方法及舉證，核與
　　  判決結果無影響，爰不予一一論述，併此敘明。
十二、本件被告雖為共有人，但權利範圍不同，就本件之利害關
      係顯有差異，是本件訴訟費用之負擔，爰依民事訴訟法第
      78條、第85條第1項但書、第2項規定，諭知如主文第3項
      所示。
中　　華　　民　　國　　109 　年　　12　　月　　31　　日
                  新竹簡易庭  法  官  李珮瑜
以上為正本係照原本作成。
如不服本判決，應於送達後20日內，向本院提出上訴狀並表明上
訴理由，如於本判決宣示後送達前提起上訴者，應於判決送達後
20日內補提上訴理由書（須附繕本）。
如委任律師提起上訴者，應一併繳納上訴審裁判費。
中　　華　　民　　國　　109 　年　　12　　月　　31　　日
                              書記官  蕭宛琴